臺灣新竹地方法院民事判決　九十二年度訴字第四九一號
　　原　　　告　丁○○
　　　　　　　　戊○○
　　訴訟代理人　林思銘律師
　　複　代理人　劉雅萍律師
　　　　　　　　李美君　　　住.
　　　　　　　　廖靜宜　　　住.
　　被　　　告　乙○○　　　住.
　　訴訟代理人　李文傑律師
　　　　　　　　林建鼎律師
右當事人間返還不當得利事件，本院於民國九十三年三月十日辯論終結，判決如左：
    主      文
原告之訴駁回。
訴訟費用由原告負擔。
    事      實
甲、原告方面：
壹、聲明：
一、被告應返還原告新台幣（下同）五百萬元，及自本起訴狀繕本送達之翌日即民國
    九十二年八月三十日起至清償日止，按年息百分之五計算之利息。
貳、陳述：
一、緣原告於九十二年四月十四日透過訴外人即被告之前夫丙○○之介紹，向被告購
    買坐落於新竹縣竹北市縣○段八三四之一地號土地及其上建物竹北市縣○段五三
    八建號房屋乙棟（下稱系爭房屋），總價金一千六百五十萬元。兩造於九十二年
    四月十四日簽訂買賣契約書時，雙方約定嗣後付款以蓋被告之印鑑章為憑，故簽
    約當日原告交付購屋定金五十萬，代書甲○代為用印時只在交款備忘錄上蓋被告
    之印鑑章而未使被告親自簽名。後因訴外人丙○○告知，因被告急需錢花用，訴
    外人丙○○為此請求原告丁○○先行交付價金，原告遂於九十二年四月二十一日
    交款予訴外人丙○○與被告三百萬元，並有被告之印鑑章及由丙○○親自簽名為
    憑。之後訴外人丙○○仍以相同理由，持被告之印鑑章並親自簽名為憑，先後分
    別於九十二年四月二十五日向原告丁○○收款三百萬元、同年四月二十八日收款
    五十萬元、同年五月五日收款三十萬元、同年五月十二日收款七十五萬元、同年
    五月十四日收款四十五萬，合計共五百萬元。後於九十二年五月二十七日，原告
    丁○○另以臺灣銀行本票三百二十五萬元、台灣中小企業銀行本票五十八萬元及
    現金十七萬元，合計四百萬元交付予被告，由被告親自簽名並蓋印鑑章為憑。截
    至九十二年五月二十七日為止，原告總計支付訴外人丙○○及被告一千二百五十
    萬元，尚餘尾款四百萬元未支付。
二、然於九十二年四月十四日土地及建物過戶完成後，系爭房屋仍有新竹市第十信用
    合作社之抵押貸款九百萬元尚未清償，而由原告承受，原告並已全部清償，是以
    原告實已給付二千一百五十萬之買賣價金，超過雙方議定之一千六百五十萬元之
    買賣價金五百萬元，被告就此五百萬元之部分，實屬無法律上之原因而受有利益
    ，爰依民法第一百七十九條請求返還五百萬元之不當得利。
參、對被告答辯之陳述：
一、被告雖於八十年二月四日與訴外人丙○○離婚，惟查渠等二人離婚後，仍同居於
    新竹縣竹北市○○○街二十一號之住所（即被告之戶籍所在地），並於八十九年
    十一月十四日生下一女何儒浣。另被告之母於九十年十二月十九日過世時，訃聞
    中訴外人丙○○仍掛孝女婿之名，負責治喪事宜，以上事實足徵被告與訴外人丙
    ○○間仍有實質之夫妻關係。兩造簽訂買賣契約時被告與丙○○一起來簽約，九
    十二年四月二十一日被告與丙○○也一同前來向原告丁○○收取價金，故原告一
    直以為被告與丙○○為正常的夫妻，且均由丙○○主動聯絡，原告不曾直接找被
    告。
二、原告丁○○與訴外人丙○○相識多年，彼此間並無任何金錢借貸關係存在，被告
    主張訴外人丙○○向原告丁○○借款五百萬元乙節，與事實不符，被告對此需負
    舉證責任。且代書甲○亦未曾告知原告丁○○不得將購屋款給丙○○或其他人，
    被告所言不實。
三、按由自己之行為表示以代理權授與他人，或知他人表示為其代理人而不為反對之
    表示者，對於第三人應負授權責任，民法第一百六十九條定有明文：
（一）查訴外人丙○○於九十二年三月初告知原告丁○○其與他人有債務糾紛，有意
      將房屋賣掉，遂承諾以一千五百萬元之價格，將系爭房屋出售予原告丁○○，
      然因訴外人丙○○急需錢花用，乃要求原告丁○○於簽約前先行支付定金，準
      此，原告分別於九十二年三月二十五日交付現金十五萬元、同年三月二十七日
      交付現金二十萬元、同年三月二十八日交付四十五萬元（包括現金二十萬元、
      面額分別為十萬元、十五萬元之支票二紙，以上票款均已兌現）、同年三月三
      十一日交付二十五萬元（包括現金十萬元、面額十五萬元之支票一紙，票款已
      兌現）、同年四月三日交付二十五萬元（包括現金五萬元、面額分別為五萬元
      、十五萬元之支票二紙，以上票款均已兌現），總計交付一百三十萬元之購屋
      定金予訴外人丙○○，惟當時原告並未與被告正式簽定買賣契約，故訴外人丙
      ○○乃先開立五張商業本票予原告丁○○做為付款憑證，其上並載明為購買系
      爭房屋之定金。至於五張商業本票之票號不連續，是因開票未從第一張開始開
      立之故。
（二）再者，九十二年三月間，丙○○即帶原告去看過房子幾次，每次均只有丙○○
      在家，只有到同年四月八日晚間原告去看房子時被告才在家，當時原告仍認為
      系爭房屋為丙○○所有。
（三）原告丁○○交付一百三十萬元之購屋定金予訴外人丙○○後，多次催促丙○○
      儘早簽訂買賣契約，詎料丙○○均諉稱「近來業務繁忙，另找時間簽定」等語
      ，直至九十二年四月十日，丙○○始告訴原告系爭房屋係登記在其前妻即被告
      之名下，並稱被告有意以一千六百五十萬元（含稅）將房屋賣給他人，但丙○
      ○又表示：因其與原告較熟稔，且對於系爭房屋有感情，希望日後可經常回來
      看看，故願意以一千五百萬之價格將系爭房屋出賣予原告，至於差額之一百五
      十萬元部分，會幫原告承擔云云。原告丁○○與丙○○相識多年，相信丙○○
      之為人，故同意簽立「房屋買賣協議書」，做為向被告購屋之承諾，訴外人丙
      ○○並在該協議書上親自簽名。九十二年四月十四日訴外人丙○○帶者小孩陪
      同被告，在國鑫飯店一樓，正式與原告簽訂買賣契約，當時丙○○稱其有關其
      事先收取之定金二百八十萬元部分（包含差額一百五十萬元），暫時不要向被
      告提起，也先不要在買賣契約書簽收欄上註記，其會儘速與被告協調。至九十
      二年四月二十五日時，訴外人丙○○搭乘被告之轎車，與原告見面，斯時訴外
      人丙○○陳稱其事先收取之二百八十萬元（包括差額一百五十萬元在內）部分
      ，已向被告解釋清楚，當日原告於台灣中小企業銀行竹北分行提現金領二十三
      萬元，其中二十萬元交付訴外人丙○○後，丙○○遂在買賣契約書上蓋被告之
      印鑑章，並親自簽收三百萬元。此外，原告另分別於同年四月二十九日交付五
      十萬元現金、五月五日交付現金三十萬元、五月十二日交付七十五萬元現金及
      五月十四日交付四十五萬元（其中一萬元在臺灣銀行提領、三十萬元在台灣中
      小企業銀行提領，另外十四萬元是九十二年五月十二日代繳之稅款）予丙○○
      。此五次交款，訴外人丙○○均在原告之車上，代理被告向原告收款，均由被
      告以自用轎車接送，並稱其妻即被告抱著小孩不方便下車而由其前來收款，且
      收款之後，丙○○均在交款備忘錄上蓋被告之印鑑章及簽名，與九十二年四月
      二十一日收款時簽收之憑據完全相同。九十二年五月二十七日原告於新竹市第
      十信用合作社光華分行交款時，被告亦以抱著小孩不方便下車為由，未下車與
      原告見面，由代書甲○轉交支票並代為用印。
（四）訴外人丙○○代理被告通知原告，請原告於九十二年四月二十一日下午交付購
      屋價金三百萬元現金，當日下午被告確實由訴外人丙○○陪同，至新竹縣政府
      兵役局辦公室，向原告收款。且被告收款後，當場將印鑑章交予丙○○，由丙
      ○○在交款備忘錄上代為用印並代理簽名，被告明知丙○○為其代理簽名而不
      為反對。且九十二年五月二十三日被告曾向代書甲○表示，其九十二年四月二
      十一日收取原告之三百萬元現金後，用以償還銀行貸款二百萬元，另一百萬元
      交給丙○○花用等語。
（五）末按，系爭房屋之買賣過程，皆為訴外人丙○○引導原告看屋，且系爭房屋買
      賣契約書簽定之時間、地點及代書人選，亦皆係由丙○○代被告通知原告；又
      九十二年四月二十五日交屋時，被告並不在場，並非如被告所稱交屋是由被告
      交屋給原告之妻，而由訴外人丙○○代理點交家具並將鑰匙交予原告。此外，
      經點交結果，發現被告搬家時多搬走床台一組，丙○○遂於九十二年五月十六
      日自竹北市唐承家具公司，另行購買價值一萬五千元之床台一組補還予原告，
      原告因不喜歡該組床台，又向該家具公司更換其他家具。綜上所陳，由訴外人
      丙○○開立之五張商業本票憑證（即原告交付之購屋定金）、訴外人丙○○與
      原告簽署之房屋買賣協議書、攜帶原告看屋、參與系爭買賣契約書之簽定、點
      交房屋及丙○○多次向原告取款時，皆持有被告之印鑑章等情事以觀，訴外人
      丙○○就系爭房屋之買賣確有表見代理之行為存在，被告自應就訴外人丙○○
      之行為負授權人之責任。
肆、證據：提出買賣契約書一份支票二份、土地暨建物所有權狀各一份、印鑑證明一
    份、被告身分證一份、土地暨建物登記謄本各一份、申請書資料查詢一份、信件
    一份、被告戶籍謄本一份、訃聞一份、剪報一份、借據二份、原告存摺節本六份
    、本票五份、房屋買賣承諾書一份、土地增值稅繳款書六份、估價表一份（以上
    均為影本）為證及請求傳喚丙○○、謝進鳳、張仲琳、朱美玲、王占林、林美惠
    到庭為證。
乙、被告方面：
壹、聲明：
    原告之訴駁回。
貳、陳述：
一、兩造訂立系爭買賣契約書時，原告即已知悉系爭不動產尚欠新竹十信合計一千五
    百萬元之借款未償（分別為抵押借款一千三百萬元、信用借款二百萬元），故買
    賣總價雖為一千六百五十萬元，惟付款方法約定為：(1)簽約時給付五十萬元（含
    定金），(2)第二次付款：稅單核下時，甲方（即原告）應付乙方（即被告）一百
    萬元，(3)第三次付款過戶完畢，甲方應付乙方一千五百萬元，並清償一切貸款塗
    銷完畢，此觀買賣契約書第二條約定即明。此外，參照第三條約定，被告於收受
    第一次價金五十萬元時，即需交付所有權狀、印鑑證明、戶籍資料等產權移轉應
    備證件及蓋妥辦理產移轉登記等有關書表予原告指定之登記代理人，易言之，原
    告僅需給付五十萬元，被告即需提供所有文件、印章等辦理產權移轉所需資料交
    予原告之指定代書，此等迴異一般不動產買賣之付款方式及金額之作為，當可資
    為原告於訂約前即已明白系爭不動產在新竹十信之抵押負擔有一千五百萬元乙事
    ，故保留供作清償抵押借款之用。
二、被告與訴外人丙○○雖曾為夫妻，惟因雙方個性不合，八十年二月四日即已離婚
    ，離婚後即與長子、長女居住於竹北市番子坡五十九號之廿二娘家，八十三年間
    被告自行建妥系爭房屋後，即遷進居住，其後被告母親以被告一人偕同二名幼子
    居住偌大房屋，難保安全，力勸被告同意丙○○進住，被告難違母命，始勉強同
    意丙○○在台期間，可以居住，亦有利於其親子間之聯繫，惟多年來，被告並未
    以夫妻姿態在外與其朋友迎迓，至若被告母親羅玉珍於九十年十二月十九日身故
    後之訃聞，係顧慮先母顏面，乃於訃聞印載丙○○為孝女婿，按被告丙○○已經
    離婚之事實，從不曾對丙○○之友人為任何掩飾，故若原告丁○○主張不知被告
    早與丙○○離婚乙事，誠非實在（另原告戊○○乃丁○○之子，未曾參與買賣事
    宜），遑論系爭房屋為被告購地自建，在完工前被告即已與丙○○離婚，其出售
    或收取買賣價金等事宜，應由被告決定，原告不得諉稱不知系爭房屋為被告所有
    。
三、系爭房屋是由被告打掃完畢後，直接交給原告之妻點收，非由訴外人丙○○交屋
    。
四、茲將系爭買賣價款之實際付款過程，分述如下：
（一）九十二年四月十四日原告丁○○夫妻，其指定代書甲○、被告及丙○○五人約
      在竹北市國鑫飯店簽訂買賣契約，當天被告收到五十萬元。
（二）九十二年四月二十一日下午四時許，原告丁○○電知被告，稱被告上開一千五
      百萬元之貸款，其中二百萬元之部分是信用貸款、利息較高，願先給付被告三
      百萬元，以便先期清償，被告即行前往原告丁○○在新竹縣政府之兵役局局長
      辦公室，抵達時丙○○已在場，被告將印鑑章交予原告丁○○用印，收款後因
      訴外人丙○○表示其沒有車子代步，故由被告載丙○○離去。次日被告即至新
      竹十信存進二百五十萬元，同時清償二百萬元信用貸款所餘一百八十三萬六千
      八百零六元，從而系爭不動產之物上負擔已餘一千三百萬元。除此之外，被告
      未再去過原告丁○○之辦公室。
（三）九十二年五月十日左右，當天傍晚原告丁○○與丙○○約被告至竹北市六家國
      校，原告丁○○稱其已與代書約好次日至新竹十信清償九百萬元，被告只需辦
      理貸款四百萬元即可，被告當下應允。
（四）次日上午九時卅分，丁○○來電稱丙○○在其辦公室說有急用，要拿五百萬元
      ，被告急忙反對，並稱未付款項是用以清償貸款，絕對不能交給丙○○，丁○
      ○仍稱他已經將面額五百萬元之台銀本票交予丙○○，被告除續表反對外，亦
      稱非經被告本人簽收不可，原告丁○○則稱丙○○已持被告印鑑章用印收款。
（五）被告聞知上開訊息後，氣急敗壞之餘，即約代書甲○至其事務所洽談，甲○代
      書即去電原告丁○○稱：後續款項係供清償銀行貸款，不能給任何人，即使被
      告本人要拿，也不能給等語，其後原告丁○○告知甲○代書，所稱五百萬元係
      丙○○多次以支票向其借錢未按期清償，原告丁○○才會將之轉充買賣價金云
      云，經代書甲○強調不能與買賣價款混為一談後，原告丁○○自知理虧，始於
      九十二年五月廿七日會同被告，代書甲○至新竹十信清償四百萬元，並辦理其
      餘貸款之承受手續。
（六）原告丁○○固心有不甘，於九十二年五月廿七日至新竹市第十信用合作社辦理
      清償手續時，稱他要告丙○○詐欺，希望被告出庭作證，否則原告丁○○不願
      塗銷抵押權登記，被告當下應允，並回稱：我若未去作證，你可告我共同詐欺
      ，以表被告絕對不容事實扭曲之決意。
五、退萬步而言，縱認原告主張其多付五百萬元之情事為真，亦係買賣雙方依據買賣
    關係為收受價金之行為，並非無法律上之原因而受利益，原告茲依不當得利之法
    律關係請求被告返還，亦有不當。
參、證據：提出被告存摺部分影本一份為證。
丙、本院依職權向保證責任新竹市第十信用合作社函查被告用系爭建物之抵押貸款清
    償情形及通知證人甲○到庭為證。
    理      由
一、原告主張兩造於九十二年四月十四日就系爭房地以總價金一千六百五十萬元簽訂
    買賣契約書時，簽約當日原告交付購屋定金五十萬元，並在交款備忘錄上蓋被告
    之印鑑章，九十二年四月二十一日在原告黎胡原之新竹縣政府兵役局交款三百萬
    元之事實，為兩造所不爭執，並有買賣契約書及該契約書所附之交款備忘錄為證
    ，堪信為真。
二、原告另主張其與被告約定交款時以蓋用印鑑章為憑，被告則授權訴外人丙○○先
    後於九十二年四月二十五日向原告收款三百萬元、同年四月二十八日收款五十萬
    元、同年五月五日收款三十萬元、同年五月十二日收款七十五萬元、同年五月十
    四日收款四十五萬元，合計共五百萬元。後於九十二年五月二十七日，原告另以
    臺灣銀行本票三百二十五萬元、台灣中小企業銀行本票五十八萬元及現金十七萬
    元，合計四百萬元交付予被告，由訴外人簽名並蓋被告之印鑑章為憑之事實，並
    以交款備忘錄為證。被告則抗辯其除於訂約時收受五十萬元訂金，並於九十二年
    四月二十一日收受原告所交付之三百萬元款項外，並未自原告處收受任何款項或
    授權訴外人丙○○向原告收取買賣價款。經查：
  (一)原告主張兩造約定以蓋用印鑑章為交付款項之證明部分，為被告所否認，且原告
    並未舉證證明之，故尚難採信。而原告自承九十二年四月二十五日以下之取款均
    係由訴外人丙○○攜被告之印鑑章前來領款，故原告應舉證證明訴外人丙○○使
    用被告之印章係經合法授權或有表見代理法律關係之適用。另原告主張被告於九
    十二年四月二十一日收受三百萬元款項時，係由被告將印鑑章交付訴外人丙○○
    蓋用，並由丙○○簽名之事實，亦為被告所否認，被告抗辯稱，當時僅蓋用印鑑
    章，並未使訴外人丙○○簽名其上等語。查九十二年四月二十一日既由被告親自
    領取價款，並蓋用印鑑章，即可證明被告已受領該款項，縱然必須簽名以昭收款
    之實，亦應由在場之被告親簽，而非訴外人丙○○簽具其己身之名字之理，且被
    告否認訴外人之名字為當場所親簽，原告欲以訴外人曾在被告面前親簽訴外人之
    名字於收款紀錄上之事實，認被告以此授予代理權或知訴外人丙○○為代理行為
    卻不表示反對，以為有利於己之攻擊方式，則應先證明上開之事實，惟原告並無
    法就此為舉證，故亦難採信。
  (二)原告於本院審理時亦自承被告從未向原告表明將出售房屋之事授權訴外人丙○○
    ，且原告亦自承本件買賣契約價金除三百五十萬元係由被告親領外，其餘款項均
    由訴外人丙○○所具領或由丙○○承諾免除（即訴外人丙○○於本件買賣契約簽
    訂前向原告取得之一百三十萬元及丙○○承諾減免價金一百五十萬元部分）之事
    實。故原告如主張訴外人丙○○具領價金款項之效力及於被告，應就被告已授權
    訴外人丙○○代領價金或被告之行為已有表見代理之事實，而應負本人之責。原
    告雖以(1)被告與訴外人丙○○雖已離婚但對外仍以夫妻之稱謂相稱，而認被告應
    有授權訴外人丙○○領取款項。(2)九十二年四月二十五日訴外人丙○○前來領款
    時，搭乘被告之轎車，與原告見面。(3)原告另分別於同年四月二十九日交付五十
    萬元現金、五月五日交付現金三十萬元、五月十二日交付七十五萬元現金及五月
    十四日交付四十五萬元（其中一萬元在臺灣銀行提領、三十萬元在台灣中小企業
    銀行提領，另外十四萬元是九十二年五月十二日代繳之稅款）予丙○○。此五次
    交款，訴外人丙○○均在原告之車上，代理被告向原告收款，均由被告以自用轎
    車接送，並稱其妻即被告抱著小孩不方便下車而由其前來收款，且收款之後，丙
    ○○均在交款備忘錄上蓋被告之印鑑章及簽名。九十二年五月二十七日原告亦於
    新竹市第十信用合作社光華分行交款時，被告亦以抱著小孩不方便下車為由，未
    下車與原告見面，由代書甲○轉交支票並代為用印之事實，主張被告確實授權訴
    外人丙○○向原告收取價金或認被告已因自己之行為表示授權他人或知他人代理
    行為不表示反對云云。然查：
    (1)夫妻雖彼此間有家務代理權，但仍為獨立之個體，除家務代理之方面，不能以
      夫妻間之婚姻關係即認定有授權代理之事實，姑不論被告與訴外人丙○○已無
      法律上之婚姻關係，縱被告與訴外人丙○○仍為合法夫妻，仍不能以此即認為
      丙○○之行為已受被告之合法授權。
    (2)九十二年四月二十九日以下訴外人丙○○向原告收取款項時是否搭乘被告之車
      輛前來及本件系爭房屋之買賣均由訴外人丙○○代被告帶領原告看屋、交屋等
      情，原告並未舉證證明，且為被告所否認，固難以此事實推認被告授予代理權
      或有表見代理之事實。縱然每次訴外人丙○○搭乘被告所有之自用小客車前來
      領款，被告與訴外人丙○○如仍繼續交往，共乘交通工具亦甚為平常。故實不
      能認為被告與訴外人丙○○間有共乘交通工具之事實，即認為被告確實受有代
      理權，且亦不能認為表見代理之表見行為。又原告自承訴外人丙○○先係詐稱
      系爭房屋為其所有而欲出售原告，並向原告陸續領取一百三十萬元，嗣後即企
      圖以此充為系爭房屋買賣之訂金，免除返還之責。經原告催促訂立買賣契約甚
      急之情形下，訴外人丙○○才坦承房屋為被告所有，訴外人丙○○進而告知原
      告系爭房屋被告欲以一千六百五十萬元之價格出售他人，訴外人丙○○願意承
      擔一百五十萬元之價金，使被告以一千五百萬元之價格購得系爭房屋，原告並
      出具承諾書交付訴外人丙○○。原告同時配合訴外人丙○○，佯以一千六百五
      十萬元之價格向被告購買系爭房屋，並且幫助訴外人丙○○隱瞞訴外人丙○○
      已向原告領取一百三十萬元及訴外人丙○○欲承擔差價一百五十萬元之事實。
      訴外人丙○○為原告數十年往來之友人，訴外人丙○○出面促成交易，被告自
      無不肯之理，而訴外人丙○○仍與被告互有往來而居住於系爭房屋，原告前往
      系爭房屋勘查屋況，由訴外人丙○○出面接待，亦為人之常情，但不能認為被
      告因此授權訴外人丙○○關於買賣房屋之事務。而由上開原告與訴外人金錢往
      來及協議經過觀之，原告早知訴外人丙○○誠信頗值商榷，且明顯有損害被告
      之權益，而圖利自己之嫌，原告為自己之利益（已遭訴外人丙○○領取之一百
      三十萬元及丙○○承諾減價之一百五十萬元部分），而任由訴外人丙○○在本
      件買賣中穿針引線，甚而出具承諾書交付訴外人丙○○，顯見，訴外人丙○○
      並非專為被告代勞，亦有為原告之利益而勤於促成交易之情，訴外人丙○○縱
      曾帶原告勘查系爭房屋、辦理交屋等勞務，形式上似出於為被告服勞務，但原
      告明知，訴外人丙○○的實質目的係從中牟利免除自己對原告一百三十萬元之
      債務，且實質所為係有利於原告（使原告得以一千五百萬元即購得系爭房屋）
      而非被告，甚至損害被告之權利（以價金抵償訴外人丙○○之一百三十萬元債
      務及減收一百五十萬元之價金）。復以原告交付價款之情形亦與契約約定不符
      ，且僅聽訴外人丙○○之一面之詞，即配合訴外人丙○○交付價款予訴外人丙
      ○○，交款速度過於迅速至不符常情（系爭房屋尚有抵押權設定，未塗銷前付
      清全部款項）。故原告主張訴外人丙○○曾獲被告授權領取價款或指被告與訴
      外人丙○○仍為維持夫妻關係、訴外人丙○○曾就出售房屋之事務為被告代勞
      及取得被告之印鑑章等事實，而認為被告已有表見代理之表見行為，與一般交
      易常情不符，且有違誠實信用原則，應非可採。
三、綜上，原告無法證明被告確實授權訴外人丙○○向原告領取價款九百萬元，或被
    告已有授權他人之表見行為，故縱訴外人丙○○確實自原告處領取價款九百萬元
    其效力亦不及於被告。被告僅領取價金三百五十萬元及由原告代償九百萬元之貸
    款，總計尚未超過兩造議定之價金一千六百五十萬元。故原告主張其因給付被告
    三百五十萬元、訴外人丙○○九百萬元及代償被告九百萬元之貸款，實已給付二
    千一百五十萬之買賣價金，超過雙方議定之一千六百五十萬元之買賣價金五百萬
    元，認被告就此五百萬元之部分，為無法律上之原因而受有利益，依據民法第一
    百七十九條請求返還五百萬元之不當得利，為無理由，應予駁回。
四、原告雖請求傳喚訴外人丙○○、謝進鳳、張仲琳、朱美玲、王占林、林美惠（以
    上五人為原告擔任局長之兵役局之下屬公務員，原告欲證明被告與訴外人丙○○
    仍以夫妻相稱），及被告請求傳喚證人甲○（用以證明被告曾在原告最後一次給
    付訴外人丙○○款項時表示反對及原告曾向證人告知以買賣價金抵充訴外人之債
    務五百萬元等情）到庭為證，但因本案事證已臻明確，且該證據與本院上開論斷
    無涉或無違，均毋庸再予審酌，附此敘明。
五、據上論斷：原告之訴為無理由，並依民事訴訟法第七十八條判決如主文。
中　　　華　　　民　　　國　　九十三　　年　　　四　　　月　　　九　　　日
                                  臺灣新竹地方法院民事第一庭
~B法　　　官　黃珮禎
右為正本係照原本作成。
如對本判決上訴，須於判決送達後二十日內向本院提出上訴狀。
~B法院書記官　饒興蘭
中　　　華　　　民　　　國　　九十三　　年　　　四　　　月　　　二十三　　日
